臺灣高等法院民事判決　　　　　　　　　96年度家上字第95號
上　訴　人　丁○○
　　　　　　丙○○
　　　　　　乙○○
共　　　同
訴訟代理人　翁方彬律師
被上訴人　　甲○○
訴訟代理人　楊沛生律師
上列當事人間請求撤銷婚姻事件，上訴人對於中華民國96年2月8
日台灣台北地方法院95年度家訴字第177號第一審判決提起上訴
，本院不經言詞辯論，茲判決如下：
    主      文
上訴駁回。
第二審訴訟費用由上訴人負擔。
    事實及理由
一、上訴人起訴主張：上訴人之父蔡永和因受被上訴人蒙蔽或詐
    欺，生前於民國78年5月9日認領被上訴人所生之子蔡嘉祐 (
    民國75年10月6日生)，然蔡嘉祐與蔡永和間確無真實之血緣
    關係，蔡永和生前始終被蒙在鼓裡，更因誤信其為蔡嘉佑之
    生父，而於91年6月27日與上訴人之母何玉蘭離婚，並於92
    年3月29日與被上訴人箱結婚。嗣蔡永和於93年11月30日因
    車禍去世，上訴人丁○○乃起訴請求確認蔡永和對蔡嘉祐之
    認領無效，獲勝訴判決確定。按因被詐欺或被脅迫而結婚者
    ，得於發現詐欺或脅迫終止後，六個月向法院請求撤銷之，
    民法第997條定有明文。上訴人係於95年8月25日收到原審法
    院94年度親字第121號判決時，始知悉蔡永和係受被上訴人
    詐術結婚者，立即於95年10月3日提起本件訴訟，未逾六個
    月除斥期間等語，求為判決撤銷被上訴人與已故蔡永和間之
    婚姻等語。
二、原告之訴，依其所訴之事實，在法律上顯無理由者，法院得
    不經言詞辯論，逕以判決駁回之，民事訴訟法第249條第2項
    定有明文。此一規定於第二審程序準用之，亦為同法第463
    條所明定。查因被詐欺或被脅迫而結婚者，得於發見詐欺或
    脅迫終止後，六個月內向法院請求撤銷之，民法第997條定
    有明文。因此，得依本條提起撤銷婚姻訴訟者，以因被詐欺
    或被脅迫而結婚者為限，該實行詐欺或脅迫行為之結婚者，
    或其他第三人，均不能依本條規定提起撤銷婚姻之訴。此項
    身分專上之專屬權，亦不得為繼承權之標的。上訴人既非被
    詐欺或被脅迫而結婚之人，則其依本條規定提起本件撤銷婚
    姻訴訟，當事人顯不適格。原審未依此理由駁回上訴人之訴
    ，理由雖有不當，但結論仍無不妥，上訴意旨指摘原判決不
    當聲明廢棄，顯無理由，爰不經言詞辯論，駁回其上訴。
三、據上論結，本件上訴顯為無理由。依民事訴訟法第249條第
    2項、第463條、第449條第1項、第78條，判決如主文。
中　　華　　民　　國　　96　　年　　3 　　月　　30　　日
　　    　　　　　　民事第九庭
                      　審判長法　官   黃熙嫣
　　　　　　　　　　　　　    法　官   陳玉完
　　　　　　　　　　　　　    法　官   呂太郎
正本係照原本作成。
如不服本判決，應於收受送達後20日內向本院提出上訴書狀，其
未表明上訴理由者，應於提出上訴後20日內向本院補提理由書狀
（均須按他造當事人之人數附繕本）上訴時應提出委任律師或具
有律師資格之人之委任狀；委任有律師資格者，另應附具律師資
格證書及釋明委任人與受任人有民事訴訟法第466條之1第1項但
書或第2項（詳附註）所定關係之釋明文書影本。
中　　華　　民　　國　　96　　年　　4 　　月　　3 　　日
　　　　　　　　　　　　　　　書記官   黃千鶴
附註：
民事訴訟法第466條之1（第1項、第2項）：
對於第二審判決上訴，上訴人應委任律師為訴訟代理人。但上訴
人或其他法定代理人具有律師資格者，不在此限。
上訴人之配偶、三親等內之血親、二親等內之姻親，或上訴人為
法人、中央或地方機關時，其所屬專任人員具有律師資格並經法
院認為適當者，亦得為第三審訴訟代理人。
